臺灣花蓮地方法院刑事判決　　　　　　　94年度交易字第32號
　　公　訴　人　臺灣花蓮地方法院檢察署檢察官
　　被　　　告　乙○○
　　選任辯護人　吳明益律師
上列被告因公共危險等案件，經檢察官提起公訴（94年度偵字第
1340號），本院判決如下：
    主  文
乙○○因過失致人於死，處有期徒刑肆月；又駕駛動力交通工具
肇事，致人死亡而逃逸，處有期徒刑柒月。應執行有期徒刑拾月
，緩刑年。
    事  實
一、乙○○於民國九十四年四月二十一日凌晨二時三十分許，駕
    駛車牌號碼為Ｇ六－六二六三號自小客車，沿花蓮縣花蓮市
    ○○路由東往西方向行駛，其於行經該路五百四十號前擬右
    轉林森路時，原應注意車前狀況，並隨時採取必要之安全措
    施，而依當時天候晴，雖係夜間，然路面乾燥、無缺陷、無
    障礙物，並無不能注意之情形，詎其竟疏未注意車前狀況，
    致所駕上開自小客車之右前車頭撞擊至酒後躺於路旁之葉仁
    斌，葉仁斌因此受有左右顳骨及肋骨骨折之傷害，而因顱內
    及胸腔內出血當場死亡。乙○○於肇事後，雖隨即下車查看
    葉仁斌之狀況，然僅委託原行駛於其後第二台車、不知前情
    之友人己○○報警處理，並未向己○○或嗣後抵達現場處理
    之警員陳明其為肇事人即駕車逃逸，嗣於隔日花蓮縣警察局
    花蓮分局中山派出所所長甲○○據己○○所述案情前往查訪
    乙○○時，乙○○始於警方未有確切根據合理懷疑其為肇事
    人前，主動向警方坦承上情而查獲。
二、案經花蓮縣警察局花蓮分局報告臺灣花蓮地方法院檢察署檢
    察官偵查起訴。
    理  由
一、被告乙○○所涉過失致死罪責部分：訊據被告對其具有前開
    過失，致所駕自小客車撞及被害人葉仁斌，被害人葉仁斌因
    此當場死亡之事實坦承不諱，核與證人楊惠卿（即被害人葉
    仁斌之太太）、戊○○（即被害人葉仁斌之弟弟）、己○○
    、甲○○、柯仁傑（即被害人葉仁斌之同事）、張俊凱（即
    被害人葉仁斌之同事）、黃俊國（即被害人葉仁斌之同事）
    、楊天錫（即目擊被害人葉仁斌於案發前或坐或躺於路邊之
    人）、蔡源城（即目擊被害人葉仁斌於案發前在路邊地上休
    息之人）、陳元靖（即目擊被害人葉仁斌於案發前躺在路邊
    休息之人）所證相符，並有道路交通事故現場草圖、履勘筆
    錄、相驗筆錄、相驗屍體證明書、驗斷書、行政院衛生署花
    蓮醫院函文暨病歷資料各乙份，及攝有案發地點、肇事車輛
    外觀、死者相驗情形之相片數幀在卷可稽。按汽車行駛時，
    駕駛人應注意車前狀況，並隨時採取必要之安全措施，道路
    交通安全規則第九十四條第三項定有明文，被告駕車行駛於
    道路上，自應負此駕駛人應盡之注意義務，而據攝有案發地
    點情形之相片數幀以觀，案發當時天候晴，雖係夜間，然路
    面乾燥、無缺陷、無障礙物，並無不能注意之情形，被告竟
    疏未注意而肇致上開事故，其有過失甚明，且被害人葉仁斌
    死亡之結果確係肇因於該車禍，故被告之過失行為與被害人
    葉仁斌死亡之結果間，有相當因果關係，是故被告此部分自
    白與事實相符，自堪以認定。
二、被告所涉肇事逃逸罪責部分：訊據被告固不否認其是案發隔
    天，於花蓮縣警察局花蓮分局中山派出所所長甲○○據己○○所述前來查訪時，始向甲○○自承肇事，然矢口否認有何
    肇事逃逸之犯行，其辯稱：伊撞到被害人葉仁斌後，有立刻
    下車查看，且請友人己○○幫忙打電話叫救護車，五分鐘後
    救護車到時，伊知道被害人葉仁斌已無生命跡象，伊為了要
    載車上的人去火車站坐火車，才離開現場，並無肇事逃逸之
    主觀犯意云云。惟查：
（一）刑法第一百八十五條之四所定駕駛動力交通工具肇事，致
      人死傷而逃逸罪，其立法目的，除在維護交通安全，加強
      救護，減少被害人之死傷，促使駕駛人於肇事後能對被害
      人即時救護外，尚有責令駕駛人留在肇事現場或主動提供
      可資聯繫之方式，以避免肇事責任釐清困難或被害人求償
      無門之情形，合先敘明。
（二）證人己○○固證稱：案發當天凌晨二時三十分，伊駕車經
      過案發地點看到有人在路邊躺著，就下車查看，當時看見
      被告已經站在被害人旁邊，並對伊稱：「趕快報案、趕快
      報案，我沒手機！」，伊才打電話報案等語（見本院審理
      筆錄第九頁），然其亦證稱：伊沒有看到車禍發生的經過
      ，被告請伊報案時，沒有說是他撞到人，從他的話裡也聽
      不出他有撞到人的意思，因為伊報案時，完全不知道被告
      到底是路人還是肇事者，所以也沒有告訴警方被告託伊報
      案乙事，至於被告於案發當天是何時離開的，伊沒有注意
      ，只知道將身分證交給到場之警方登記後，被告就不在現
      場了。後來警方說這是車禍案件，且懷疑伊是肇事人，問
      當時的狀況為何，伊才向警方告知被告要伊幫忙報案的事
      等語（見本院審理筆錄第四頁至第十六頁）；證人丁○○
      即於案發後第一時間抵達肇事現場處理之警員則證稱：案
      發當天，伊接獲勤務中心通報後，約隔三、五分鐘即抵達
      現場，救護車約不到五分鐘後才到，伊在現場只看見死者
      及己○○，沒有看到被告，一直到當天凌晨五點半、六點
      時才處理完畢，離開現場，這段期間內被告也沒有出現過
      等語（見本院審理筆錄第十七頁至第十九頁）。足見被告
      雖明知其為肇事者，然於託證人己○○報案時，並無表明
      此情並請己○○一併告知警方之意，縱使其於案發當時為
      送車上乘客前往火車站而不得不暫時離開現場，然其於警
      方在場處理長達約三個鐘頭之時間內，亦從未有返回現場
      向警方陳明案情之舉動，其於案發當時具有規避肇事責任
      而逸去現場之主觀犯意甚明，其上開所辯，實不足採。是
      故本案事證業已明確，被告之犯行堪以認定，應予依法論
      科。
三、核被告所為，係犯刑法第二百七十六條第一項之過失致人於
    死罪，及同法第一百八十五條之四之肇事逃逸罪。被告所犯
    上開二罪間，犯意各別、行為互殊，應予分論併罰。被告於
    警方未有確切根據合理懷疑其為肇事人前，主動向警方坦承
    上情而查獲本案，此據證人甲○○於偵查中證述明確（見相
    驗卷第六十頁），符合刑法規定之自首要件，應依刑法第六
    十二條前段之規定，就其所犯上開二罪均減輕其刑。至於檢
    察官於本院論告時，雖主張被告未坦承肇事逃逸，故該部分
    罪責應不符合自首之要件（見本院審理筆錄第二十五頁），
    然所謂自首者，僅需犯人在犯罪未發覺前，向該管公務員申
    告犯罪事實而受裁判即為已足，並不以自承犯罪為要件（最
    高法院七十年度臺上字第六八一九號判決意旨參照），故被
    告縱使於本院否認犯有肇事逃逸罪，揆諸前揭意旨，其所為
    仍構成自首，檢察官上開論告意旨容有誤會，附此敘明。爰
    審酌被告之過失程度，其於案發後雖逃逸離去，然曾下車查
    看並委請友人代為報警，尚未泯滅良心，及其嗣後業與被害
    人家屬達成和解，此有調解書影本乙份附於本院卷可參等一
    切情狀，就其所犯分別量處如主文所示之刑，並定其應執行
    之刑。查被告前未曾受有期徒刑以上刑之宣告，此有臺灣高
    等法院前案紀錄表一紙在卷可考，其犯罪後已深知悔悟，本
    院認其經此教訓後，當知所警惕，應無再犯之虞，因認所宣
    告之刑以暫不執行為適當，爰併予宣告緩刑三年，以勵來茲
    而啟自新。
據上論斷，應依刑事訴訟法第二百九十九條第一項前段，刑法第
二百七十六條第一項、第一百八十五條之四、第六十二條前段、
第五十一條第五款、第七十四條第一款，罰金罰鍰提高標準條例
第一條前段之規定，判決如主文。
本案經檢察官丙○○到庭執行職務。
中　　華　　民　　國　　94　　年　　8 　　月　　30　　日
                  臺灣花蓮地方法院刑事第三庭
                        審判長法　官  鄭培麗
                              法  官  饒金鳳
                              法  官  鄭光婷
上列正本證明與原本無異。
如對本判決不服，應於送達後10日內，向本院提出上訴狀（應抄
附繕本）告訴人或被害人如對於本判決不服者，應具備理由請求
檢察官上訴，其上訴期間之計算係以檢察官收受判決正本之日期
為準。
　　　　　　　　　　　　　　書記官
中    華    民    國   94     年   9       月    5    日
附錄本判決論罪之法律條文：
中華民國刑法第二七六第一項：
(過失致死罪)因過失致人於死者，處二年以下有期徒刑、拘役或
二千元以下罰金。
從事業務之人，因業務上之過失犯前項之罪者，處五年以下有期
徒刑或拘役，得併科三千元以下罰金。
中華民國刑法第一八五條之四：
駕駛動力交通工具肇事，致人死傷而逃逸者，處六月以上五年以
下有期徒刑。
